臺灣士林地方法院刑事裁定
111年度審聲字第8號
聲  請  人  
即 告訴 人  李宇翔


上列聲請人即告訴人因竊盜案件（111年度審易字第111號），聲
請發還扣押物，本院裁定如下：
    主  文
聲請駁回。
    理  由
一、聲請意旨略以：聲請人即告訴人李宇翔曾經本院扣押沒收本
    人所有被竊盜犯偷走之藍色捷安特自行車一輛在案。因該案
    業已判決確定，該犯罪人並沒有和本人達成和解也沒有賠償
    本人損失，請准予發還上述案件本人失竊之自行車等語。
二、按可為證據或得沒收之物，得扣押之；扣押物若無留存之必
    要者，不待案件終結，應以法院之裁定或檢察官命令發還之
    ；其係贓物而無第三人主張權利者，應發還被害人；扣押物
    因所有人、持有人或保管人之請求，得命其負保管之責，暫
    行發還，刑事訴訟法第133條第1項、第142條分別定有明文
    。是扣押物係贓物且無第三人主張權利者，依法固應發還被
    害人，然應以該贓物已經扣押在案為前提，若該贓物未經扣
    押，本無從發還，自不生應予發還與否之問題。 
三、經查：
　㈠本件被告詹銘祥所涉竊盜案件，固已由本院於民國111年4月1
    2日以111年度審易字第111號判決罪刑在案，並就其中「未
    經扣押」之被害人李宇翔即聲請人遭竊之捷安特牌藍色自行
    車1輛併予宣告沒收及追徵。然該輛自行車既然「未經扣押
    」在案，此業於本判決中清楚說明，尚非屬「已扣押」之贓
    物，依上說明，本件聲請發還該自行車，即屬無據。
　㈡又為避免犯罪者保有犯罪所得，以杜絕犯罪誘因，而澈底剝
    奪犯罪所得，105年7月1日修正施行之刑法第38條之1第1項
    前段、第3項乃規定：犯罪所得，屬於犯罪行為人者，沒收
    之；於全部或一部不能沒收或不宜執行沒收時，追徵其價額
    。此乃義務沒收之規定，不問被告之犯罪所得是否已經扣押
    在案，均應依該條項規定宣告沒收，法院並無審酌裁量餘地
    。則被告所竊得之自行車1輛，既然為其本案犯罪所得，縱
    使未經扣押，本院仍應予宣告沒收，以剝奪被告之犯罪利得
    ，且僅止於「宣告」，尚非已經扣得該自行車並為執行，是
    聲請人認本院扣押沒收其遭竊之自行車云云，容有誤會。
　㈢至將來案經確定，於送檢察官執行時，如果有查扣到該輛自
    行車，聲請人自得再依刑事訴訟法第473條第1項之規定，向
    執行檢察官聲請發還，併此敘明。
四、綜上所述，聲請人所有之自行車1輛，既未經扣押，本院即
    無從發還。從而，其聲請發還扣押物，於法不合，應予駁回
    。
據上論結，應依刑事訴訟法第220條規定，裁定如主文。
中　　華　　民　　國　　111 　年　　4 　　月　　27　　日
                  刑事第九庭法  官  李冠宜
以上正本證明與原本無異。
如不服本裁定應於送達後5日內向本院提出抗告狀。
                             書記官  杜依玹
中　　華　　民　　國　　111 　年　　4 　　月　　29　　日